臺灣高等法院刑事判決　　　　　　　　96年度上易字第1174號
上　訴　人　臺灣板橋地方法院檢察署檢察官
上　訴　人
即　被　告　乙○○
　　　　　　丙○○
　　　　　　戊○○
上列三人
共　　同
指定辯護人　義務辯護人陳正旻律師
上　訴　人
即　被　告　丁○○　女　27歲（民國○○年○月○○日生）
　　　　　　　　　　身分證統一編號：Ｚ000000000號
　　　　　　　　　　住臺北市○○區○○路136巷9號3樓
選任辯護人　陳正旻律師
上列上訴人等因被告等家暴傷害案件，不服臺灣板橋地方法院95
年度易字第1757號，中華民國96年4月17日第一審判決（起訴案
號：臺灣板橋地方法院檢察署95年度調偵字第320號），提起上
訴，本院判決如下：
    主  文
原判決撤銷。
乙○○共同傷害人之身體，處有期徒刑貳年，減為有期徒刑壹年
。
丙○○共同傷害人之身體，處有期徒刑壹年，減為有期徒刑陸月
，如易科罰金以銀元佰元折算壹日。
丁○○、戊○○共同傷害人之身體，各處有期徒刑拾月，各減為
有期徒刑伍月，如易科罰金，均以銀元佰元折算壹日。
    事  實
一、丙○○與甲○○曾係夫妻關係，於民國89年2月15日離婚，2
    人間具有家庭暴力防治法第3條第1款所定前配偶之家庭成員
    關係。甲○○於離婚後仍持續居住於臺北縣三重市○○○路
    39巷60號3樓，該址為丙○○之父即張健生所承租，因甲○○拒不支付租金與張健生發生爭吵，而生嫌隙。丙○○遂夥
    同其妹丁○○，與乙○○、戊○○共4人，分持西瓜刀、棒
    球棍各1支，共同基於傷害人身體之犯意聯絡，於94年6月22
    日凌晨3時40分許共同至上址，先由丙○○開啟3樓大門，再
    由丁○○指認甲○○，乙○○即持西瓜刀砍傷甲○○，至其
    受有多處切割撕裂傷及韌帶斷裂、左手肘及右膝蓋開放性骨
    折等傷害，乙○○並要求戊○○下手，戊○○持棒球棍稱：
    「這樣就夠了」，於甲○○呼救之際，丁○○並以手摀住其
    嘴巴阻止求救，迨丙○○等4人一同離開現場，甲○○始自
    行以電話報警送醫救治。
二、案經甲○○訴由臺北縣政府警察局三重分局報請臺灣板橋地
    方法院檢察署檢察官偵查起訴。
    理  由
一、上訴人即被告乙○○、丙○○、丁○○、戊○○及辯護人、
    檢察官於言詞辯論終結前，均未就共同被告之供述、告訴人
    甲○○於警詢、偵查中之陳訴等證據主張有刑事訴訟法第
    159 條第1項不得為證據之情形，且對於卷附國立臺灣大學
    醫學院附設醫院診斷證明書、監視器翻拍照片、現場照片訴
    人所提出之傷勢現況照片之真正亦不爭執，依刑事訴訟法第
    159 條之5第2項、第1項規定，視為同意作為證據，且本院
    審酌該言詞陳述及書面作成之情況，認為適當且均經合法程
    序取得之證據，均有證據能力，合先敘明。
二、訊據被告乙○○固坦承其於前揭時、地持西瓜刀傷害告訴人
    甲○○，並有當場開口要求被告戊○○持球棒毆打告訴人等
    情不諱，惟矢口否認與被告丙○○、丁○○、戊○○3人有
    傷害犯意聯絡，辯稱：當時伊將球棒交給戊○○係供其防身
    之用，而將西瓜刀藏放在伊身前衣服裡面，所以丙○○、丁○○、戊○○3人均不知伊攜帶西瓜刀上樓，丁○○是後來
    才上樓的云云。被告戊○○固對於其有攜帶乙○○所交付之
    棒球棍上樓，及乙○○出手砍傷告訴人後，有要其亦出手打
    告訴人，惟其出言表示「這樣就夠了」等語乙事坦承屬實，
    然其與被告丙○○、丁○○3人均否認渠等與乙○○間有傷
    害犯意聯絡，被告戊○○辯稱：伊僅陪同乙○○到現場，3
    樓傳出甲○○罵人及摔東西聲音時，伊即持球棒與乙○○一
    起上樓，之前並不知道乙○○有攜帶西瓜刀，當看到乙○○
    拿西瓜刀砍人時，已經來不及阻止了云云；被告丙○○則辯
    稱：伊因為想回去看小孩，但是害怕甲○○會打伊，所以請
    乙○○保護伊，當時因伊有喝酒，丁○○不放心伊1人坐車
    回去，所以陪伊回去，伊並不認識戊○○，是乙○○當天找
    他來的，伊要乙○○、丁○○、戊○○在樓梯間等伊，有事
    再上來保護伊，伊上樓沒多久就與甲○○發生爭執，乙○○
    聽到後就上來砍傷甲○○，伊對乙○○帶西瓜刀要去砍傷告
    訴人乙事，事先完全不知情云云；被告丁○○亦辯稱：伊只
    是陪姐姐丙○○去看小孩，伊因不想看到告訴人，所以先與
    乙○○及戊○○待在2樓，當3樓傳出甲○○罵人及摔東西聲
    音時，乙○○與戊○○先上樓，伊則是等到樓上已無聲音後
    ，才上樓察看，並無先上樓指認甲○○以便乙○○下手毆打
    ，或摀住甲○○嘴巴，亦不知乙○○有帶西瓜刀云云。經查
    ：
  (一)上開事實，業據告訴人於原審審理時指訴：當天凌晨1點左
    右，伊在租屋附近網咖店，丙○○即用奇摩即時通問伊在那
    裡，她說有事情找伊，伊不想要她來，就隨便說，但之後約
    凌晨3點，丙○○至網咖找伊，說有事要伊出去，伊不要，
    她又要伊陪她去買酒，伊在附近便利商店買兩瓶酒給她後，
    就回到丙○○租屋處打電話，大約10分鐘左右，丙○○回來
    ，把伊電話切掉。丙○○問伊與誰講電話，以致她打電話都
    打不進來，伊問她為何打電話給伊，她說要找伊下樓講話。
    當時丙○○沒有關大門，伊叫她把門關起來，但是她還是沒
    關，且頭往樓下看，之後戊○○、丁○○、乙○○就上來，
    丁○○指著伊說就是他，乙○○二話不說就拿西瓜刀砍伊，
    然後又叫戊○○拿球棒打伊，但是戊○○他不願意，他說這
    樣就夠了等語綦詳（見原審卷第127頁）。被告乙○○亦坦
    承其確有持西瓜刀砍傷告訴人等情不諱。且被告4人確係一
    同前往上址租處，復一同離去乙節，此為被告4人所不爭執
    ，復有監視器翻拍照片5幀存卷可稽（見偵卷第17頁、第
    52、53頁）。而告訴人係遭被告乙○○持西瓜刀砍傷致多處
    切割撕裂傷及韌帶斷裂，左手肘及右膝蓋開放性骨折，有國
    立臺灣大學醫學院附設醫院診斷證明書1紙、現場照片5幀、
    告訴人所提出之傷勢現況照片2幀在卷可參（見偵卷第44頁
    、第49至51頁、原審卷第101頁），是以告訴人之指訴洵屬
    有據。
  (二)被告丙○○雖供稱：伊當時前往上址租屋處之目的係為探視
    其子女而已云云。惟查，被告丙○○一行人係於當天凌晨3
    時40分許，始至上址，且當時其小孩都在睡覺等情，此為被
    告丙○○等人所不爭執，則倘若丙○○目的僅在探視子女，
    為何會選擇在其子女已入眠而不能與之有任何互動的深夜時
    分始前往？況且，被告丙○○尚陳稱：伊與丁○○在便利商
    店與被告乙○○及戊○○碰面後，即單獨一人去網咖找甲○○，再與甲○○一起去買酒回上址租住處等語（見原審卷第
    131頁、第135至136頁），被告乙○○及丁○○亦供承上情
    屬實，由此可知，案發之前甲○○原本並不在上址屋內，而
    係在網咖逗留，則倘若被告丙○○為避免探視子女時遭到甲○○毆打，其自可趁告訴人不在之空檔自行進入上址租屋處
    探視小孩，然而被告丙○○在得知告訴人行蹤後，竟主動前
    往網咖找甲○○，還一起前往商店買酒始返回租屋處，可見
    被告丙○○並未畏懼與甲○○單獨相處，則焉有特地找被告
    乙○○到場保護之必要？被告丙○○雖嗣於本院陳稱：伊因
    無租處鑰匙，只好去找甲○○云云，惟該租屋既係被告丙○○之父張健生所承租，被告丙○○殊無可能無該租屋之鑰匙
    ，矧當時小孩都在屋內睡覺，被告丙○○尚可按門鈴叫醒小
    孩，以達其探視小孩之目的，然其卻不為此行，反特意找尋
    甲○○，並令其餘被告3人持西瓜刀、棒球棍在租屋處附近
    等候（見原審卷第136頁），顯見被告4人事先已有傷害告訴
    人之謀議，故被告丙○○上揭辯解，係事後卸責之詞，不足
    採信。
  (三)被告乙○○雖辯稱：因丙○○說甲○○可能在上址家中藏有
    刀子，故伊將西瓜刀藏在衣服內隨身攜帶，以為防身之用，
    待伊上樓與甲○○對話後，才自身上拿出刀子，其餘被告並
    不知伊有攜帶西瓜刀云云。被告丙○○、丁○○、戊○○亦
    均辯稱：渠等事前均不知乙○○有攜帶西瓜刀云云。被告戊○○亦陳稱：因乙○○說丙○○前夫有前科，怕他家裡有藏
    放刀械，所以叫伊陪他去，並有拿球棒給伊防身等語（見原
    審卷第149頁）。惟倘若被告乙○○攜帶西瓜刀僅係為防身
    之用，焉有不出示以供壯膽，反隱瞞與其同行之其餘3位被
    告之理？當時正值夏季，被告乙○○供稱：當天上身僅穿著
    短袖T恤等語，並有監視器翻拍照片所示被告乙○○穿著可
    佐（見偵卷第17頁），被告乙○○若確將西瓜刀連同刀鞘插
    在褲腰藏放在身前，用衣服蓋住，則以夏季T恤單薄材質，
    豈能掩藏得住？況被告等4人碰面後一起行動，下車徒步行
    走多時，丙○○等3人殊無可能毫無察覺乙○○攜帶1把具有
    刀鞘之西瓜刀，是以，被告丙○○、丁○○、戊○○前揭所
    辯，核與常理有違，均無足採。
  (四)被告乙○○於偵訊中坦稱：伊拿西瓜刀砍告訴人左手臂，後
    來告訴人拿腳來擋，所以腳也砍到了，大概砍了5、6刀等語
    （見偵查卷第80頁）。復於原審審理時陳稱：伊砍告訴人時
    ，告訴人並沒有拿出刀子或其他東西，伊砍了沒幾秒鐘，當
    時旁邊的人沒有阻止，砍完之後伊有叫戊○○拿球棒打告訴
    人，但戊○○沒有打等語（見原審卷第131頁）。被告丙○○、丁○○、戊○○3人若未事先與被告乙○○共同謀議傷
    害告訴人，則何以在被告乙○○持刀接續多次揮砍告訴人時
    ，未見其餘3名被告中任何1人及時出言或出手勸阻？此已與
    常情不合。且被告戊○○在目睹被告乙○○持刀出手砍傷告
    訴人後，猶當場出言表示「這樣就夠了」等語，顯見被告戊○○不僅未立即勸阻被告乙○○，尚有意放任被告乙○○傷
    害告訴人至一定程度甚明，益見被告丙○○、丁○○、戊○○3人事前即已與被告乙○○有共同傷害告訴人之犯意聯絡
    無誤。
  (五)被告丁○○雖辯稱：伊不知道被告戊○○的球棒是從那裡來
    的，一直到在2樓等丙○○時才看到戊○○拿球棒云云。惟
    依被告乙○○於偵訊時所述，其係於丙○○上址租屋處樓下
    即將棒球棍交給被告戊○○等語，被告戊○○亦證述：乙○○在與丁○○、丙○○碰面時，有攜帶球棒夾在手上，且乙○○在上址樓下即將該球棒交給伊等語明確（見原審卷第
    149至151頁），被告丙○○並證稱：伊確實知道乙○○有帶
    球棒等語（見原審卷第136頁），參以棒球棍之長度非短且
    體積非小，任何人手持球棒時，他人應可一目瞭然，何況被
    告乙○○及戊○○先後將該支棒球棍置於手中，並未以任何
    包裝遮掩隱藏，被告丁○○焉有可能視而不見？被告丁○○
    上開所辯，顯與事理有悖，殊無足採。
  (六)被告丁○○另辯稱：伊等到樓上已無聲音後，才上樓察看，
    並無先上樓指認甲○○，或摀住甲○○嘴巴云云。然上情業
    據告訴人指訴明確，並據被告戊○○於原審陳稱：伊是跟著
    丁○○上樓的，上樓的順序是丙○○、乙○○、伊及丁○○
    等語（見原審卷第61頁），足認被告丁○○係與被告戊○○
    一同上樓，並非其如所述係嗣後單獨上樓。被告丁○○上揭
    辯詞，僅係避就之詞，無足採信。
  (七)告訴人雖指陳：乙○○持西瓜刀砍伊，砍到刀斷掉，才叫戊○○拿球棒打伊云云，惟被告乙○○、戊○○於警詢時均否
  　認該西瓜刀有斷裂（見偵卷第26頁、第39頁），且案發現場
    及告訴人傷口均查無任何西瓜刀碎屑殘留，而該把西瓜刀據
    被告乙○○所述，於案發後即丟棄於新莊某處（見偵卷第26
    頁），並未扣案，且被告乙○○叫戊○○拿球棒打告訴人，
    也可能係基於行為分擔或其他因素考量，未必僅有西瓜刀斷
    裂一途，故告訴人此部分之指訴並無證據足佐，即不足採。
　(八)告訴人尚指訴其傷勢達重傷害程度云云，然查被告4人犯罪
    後，刑法第10條關於重傷害之規定，於94年2月2日修正公布
    ，95年7月1日施行，修正後刑法關於肢體重傷害之規定，增
    加嚴重減損一肢以上之機能亦屬之，較修正前僅限定毀敗一
    肢以上之機能，不利於被告4人，依刑法第2條第1項前段之
    規定，仍應以修正前之規定認定告訴人所受前開傷害是否構
    成重傷害。按稱重傷者，謂左列傷害：毀敗一目或二目之
    視能。毀敗一耳或二耳之聽能。毀敗語能、味能或嗅能
    。毀敗一肢以上之機能。毀敗生殖之機能。其他於身
    體或健康，有重大不治或難治之傷害，修正前刑法第10條第
    4項定有明文。又所謂其他於身體或健康有重大不治或難治
    之傷害，係指傷害重大，且不能治療或難於治療者而言，故
    傷害雖屬不治或難治，如於人之身體或健康無重大影響者，
    仍非本款所稱之重傷（最高法院29年上字第685 號判例要旨
    可參）。本件觀諸卷附臺灣大學醫學院附設醫院診斷證明書
    可知（見偵卷第44頁），告訴人係受有多處切割撕裂傷及韌
    帶斷裂、左手肘及右膝蓋開放性骨折等傷害。再依告訴人提
    出臺安醫院於96年3月8日之診斷證明書記載（見原審卷第
    100 頁），告訴人於左側尺骨開放性骨折術後，併正中神經
    、尺神經損傷，左側脛神經損傷、右側髖骨骨折術後併右側
    脛神經損傷，告訴人左側前臂尺側因神經損傷感覺麻痺，右
    側足踝活動約35度（正常約50度）、大趾無法背屈，左側
    足踝活動約20度、大趾無法背屈等情狀，雖依存左側前臂
    及左、右側足踝功能顯著障礙，然細繹其情形，左前臂係感
    覺麻痺，右、左側足踝則係活動角度部分受限，均非完全無
    法使力，僅屬機能之部分減損，尚未達全肢機能完全喪失之
    程度。再者，參酌告訴人至本院開庭時，尚可自行走動，左
    手亦可擺動，足見對於其之身體或健康尚未造成重大之影響
    ，亦非屬其他身體或健康有重大不治或難治之傷害，是告訴
    人所受之前開傷害，與修正前刑法重傷害所規定之一肢以上
    機能「毀敗」，或其他於身體或健康有重大不治或難治之傷
    害之規定未合，尚未達於重傷害之程度。
  (九)告訴人又稱被告4人有殺人或重傷害之犯意云云。惟從上揭
    診斷證明書可知，告訴人所受傷害部位多分布在四肢，均非
    致命要害，倘若被告等人確有殺死、重傷害告訴人之犯意，
    則在告訴人遭被告乙○○砍傷後，依其所受傷勢顯已無抵抗
    能力，且渠等在無任何外力阻撓情況下，大可趁勢繼續砍殺
    告訴人致死或致重傷之程度，被告乙○○豈會在被告戊○○
    當場表示「這樣就夠了」之後即就此停手？參以告訴人於被
    告等人離去後尚可自行撥打電話求救，及依本院所調取告訴
    人於台北縣立醫院、國立臺灣大學醫學院附設醫院之急診病
    歷、護理紀錄、意識與生命徵象紀錄表等得知（附於本院卷
    ），告訴人至醫院時呼吸正常、脈搏正常、意識清晰，尚可
    自行簽立麻醉同意書、手術同意書等情，難認被告等人有殺
    人或重傷害故意，是被告乙○○所辯僅有普通傷害之意，應
    屬有徵。告訴代理人又以告訴人送至台北縣立醫院時，已發
    生「低血容性休克」，認告訴人有生命安全之憂，主張被告
    等人有殺人犯意。惟依台北縣立醫院診斷證明書所載（見原
    審卷第98頁），告訴人送院時雖有低血容性休克，然此係因
    告訴人四肢遭砍傷大量出血所致，本院審酌台北縣立醫院、
    國立臺灣大學醫學院均未對告訴人開立病危通知，告訴人到
    院時神智、意識均清晰，及上揭諸節，認被告4人應僅有普
    通傷害之犯意，尚難僅以告訴人之傷勢因失血過多，即反推
    被告等人於下手時即有殺人或重傷害之犯意，告訴人及告訴
    代理人上揭主張，均屬無據。
  (十)綜上所述，被告4人相約深夜前往上址找告訴人，且由被告
    乙○○攜帶西瓜刀，被告戊○○持球棒助勢，於被告乙○○
    下手砍傷告訴人時，其餘被告3人未予勸阻制止，或將告訴
    人送醫急救，反而隨即與被告乙○○一同離去，足認被告4
    人就傷害告訴人乙事已事前同謀，4人共同分擔犯行，而推
    由被告乙○○以刀砍傷告訴人甚明。被告4人前揭所辯各節
    ，顯係臨訟諉過及相互迴護之詞，均無可採。故本件事證已
    臻明確，被告4人共同傷害之犯行，均堪認定，應依法論科
    。
三、被告4人行為後，刑法及罰金罰鍰提高標準條例業經修正，
    並自95年7月1日生效施行，有關本件情形：
  (一)刑法第277條第1項普通傷害罪，其法定本刑中關於罰金刑之
  　規定，因刑法第33條第5款業經修正，罰金最低額由銀元1元
　  提高為新台幣1000元以上，並以百元為單位，經新、舊法比
　　較，應以行為時之刑法第33條第5款規定有利於被告4人。
  (二)修正後刑法第28條雖將「實施」修正為「實行」。其中「實
  　施」一語，涵蓋陰謀、預備、著手及實行之概念在內，其範
  　圍較廣；而「實行」則著重於直接從事構成犯罪事實之行為
  　，其範圍較狹，是修正後刑法共同正犯之範圍已有限縮，共
  　同正犯之範圍既因此而有變動，自屬犯罪後法律有變更，而
  　非僅屬純文字修正，經比較結果，以修正後刑法有利於被告
  　4人。
  (三)刑法第41條第1項前段關於易科罰金之折算標準，原依罰金
    罰鍰提高標準條例第2條（已於95年7月1日刪除）之規提高
    100倍，而為以銀元100元、200元、300元折算1日，修正為
    以新台幣1000元、2000元、3000元折算1日，修正前之規定
    較有利於被告4人。
  (四)本件綜合上揭新舊刑法比較之結果，並本於統一性及整體性
  　原則，修正前之刑法較有利於被告4人，爰一體適用修正前
  　之刑法。
四、核被告4人所為，均係犯刑法第277 條第1 項普通傷害罪。
    被告4人就上開傷害犯行，有犯意聯絡及行為分擔，均為正
    犯。原審對被告4人予以論罪科刑，固非無見，惟中華民
    國犯罪減刑條例已於96年7月4日制定公布，並於96年7月16
    日施行，被告4人所犯傷害罪，犯罪時間在96年4月24日以前
    ，均合於減刑條件，原審未及審酌，尚有違誤。告訴人所
    受傷勢非輕，原審僅分別判處有期徒刑10月、6月，尚嫌過
    輕。被告4人提起上訴，仍執陳詞否認共同犯罪，固無可採
    ，檢察官循告訴人之請求提起上訴，認原審量刑過輕，則為
    有理由，應由本院將原判決撤銷改判。爰審酌被告4人犯罪
    之動機、目的、使用西瓜刀為傷害告訴人之工具，危險性甚
    高，對被害人身體之傷害程度非小，且渠等迄今仍未與告訴
    人達成和解，兼衡以被告乙○○犯後坦承犯行，其餘被告3
    人則飾詞狡卸犯行，惟被告戊○○並未聽從被告乙○○再以
    球棒毆打告訴人，渠等旋即離去，足見其等尚未泯滅良知，
    及被告4人均無前科，有本院被告前科紀錄表可稽，素行尚
    佳，乙○○持刀下手砍人，情節最重，丙○○分擔犯行程度
    次之，其餘丁○○、戊○○情節較輕，暨被告4人與告訴人
    之關係，丙○○有4名子女待養（與告訴人生3位子女，又與
    乙○○生1子）等一切情狀，分別量處如主文所示之刑，並
    均依中華民國96年罪犯減刑條例第2條第1項第3款之規定，
    將原宣告之刑期減為二分之一，及就被告丙○○、丁○○、
    戊○○部分均諭知易科罰金之折算標準，以資懲儆。至於供
    被告等為本件傷害犯行所用之西瓜刀1支，並未扣案，被告
    乙○○供稱其於案發後即將之丟棄，又非違禁物，不予宣告
    沒收。
據上論斷，應依刑事訴訟法第369條第1項前段、第364條、第299
條第1項前段，刑法第2條第1項、修正前刑法第28條、第277條第
1項、第41條第1項前段，罰金罰鍰提高標準條例第1條前段、罰
金罰鍰提高標準條例刪除前第2條，中華民國96年罪犯減刑條例
第2條第1項第3款、第7條、第9條，判決如主文。
本案經檢察官謝英民到庭執行職務。
中　　華　　民　　國　　96　　年　　 8　　月　　31  　日
　　　　　　　　　刑事第二庭審判長法　官  呂丹玉
　        　　　　　　　          法　官  王詠寰
  　　　　　　　　　　　　　      法　官  林恆吉
以上正本證明與原本無異。
檢察官如不服本判決，應於收受送達後十日內向本院提出上訴書
狀，其未敘述上訴之理由者並得於提起上訴後十日內向本院補提
理由書（均須按他造當事人之人數附繕本）。
被告不得上訴。
                                  書記官  劉文美
中　　華　　民　　國　　96　　年　　8 　　月　　31　　日
附錄本案論罪科刑法條：
中華民國刑法第277條第1項
（普通傷害罪）
傷害人之身體或健康者，處3 年以下有期徒刑、拘役或1 千元以
下罰金。
